臺灣高等法院臺中分院刑事判決
110年度金上訴字第1498號
上  訴  人  
即  被  告  林漢孚


選任辯護人  陳詠琪律師（法扶律師）                
            張家豪律師（法扶律師）
上列上訴人因加重詐欺等案件，不服臺灣彰化地方法院109年度
訴字第963號中華民國110年5月25日第一審判決（起訴案號：臺
灣彰化地方檢察署109年度偵字第4448號），提起上訴，本院判
決如下：
    主  文
上訴駁回。
甲○○緩刑參年，並應於緩刑期間內接受受理執行之地方檢察署
所舉辦之法治教育參場次。緩刑期間付保護管束。
　　犯罪事實
一、甲○○為白牌計程車司機，於民國108年9月28日某時，甲○○經
    詐欺集團成員以「FACETIME」叫車，請居住在苗栗縣之甲○○
    前去彰化縣彰化市，載送詐欺集團車手所提領之金錢予指定
    之人。甲○○知悉此趟運送為替詐騙集團載運詐欺所得款項，
    且詐欺集團將以此方式，掩飾詐欺所得之本質及去向，然甲
    ○○仍與龍竣硯、羅梓源、劉澤民及真實姓名年籍不詳之詐欺
    集團成員，共同基於詐欺取財、洗錢之犯意聯絡，由甲○○先
    向其不知情之友人李冠德借用李冠德女友所有之車號000-00
    00號自小客車，而詐欺集團之機房成員則於：㈠108年9月28
    日20時12分許，撥打電話予丁○○，謊稱丁○○因網路購物設定
    資料錯誤，需前往自動櫃員機重新設定云云，致丁○○陷於錯
    誤，依指示前往新竹市○區○○○路000號之全家便利超商內，
    分3次匯款新臺幣(下同)29,985元、29,123元、29,985元(總
    計89,093元)至詐騙集團所掌控、由葉宛其所申辦之陽信商
    業銀行帳號：000-000000000000帳戶內（下稱陽信銀行）；
    ㈡詐欺集團成員再以不詳方式詐騙甲○○，致甲○○陷於錯誤，
    而於同日21時37分許，匯款7,123元至葉宛其之上開陽信銀
    行帳戶內。上揭不詳詐騙集團成員同時以「FACETIME」指示
    甲○○駕駛車號000-0000號自小客車南下，另通知龍竣硯、羅
    梓源、劉澤民等人前往提款，而甲○○即前往彰化縣○○市○○○
    路00號之彰化市成功公園，向龍竣硯等人接收所提領之詐欺
    贓款後，將龍竣硯所交付之金錢運送回苗栗，再交予詐騙集
    團指定之人，以此等迂迴層轉之方式，掩飾詐欺犯罪所得之
    本質及去向，並收取1,600元酬勞。嗣經丁○○察覺受騙後報
    警處理，始循線查知上情。
二、案經丁○○訴由彰化縣警察局彰化分局報請臺灣彰化地方檢察
    署檢察官偵查起訴。
    理    由
壹、證據能力之說明：
一、刑事訴訟法第159條之5規定：「被告以外之人於審判外之陳
    述，雖不符前4條之規定，而經當事人於審判程序同意作為
    證據，法院審酌該言詞陳述或書面陳述作成時之情況，認為
    適當者，亦得為證據。當事人、代理人或辯護人於法院調查
    證據時，知有第159條第1項不得為證據之情形，而未於言詞
    辯論終結前聲明異議者，視為有前項之同意。」本判決所引
    用被告甲○○以外之人於審判外所為言詞或書面陳述之供述證
    據，檢察官、上訴人即被告甲○○（下稱被告）及辯護人均知
    悉有刑事訴訟法第159條第1項不得為證據之情形，而皆未於
    言詞辯論終結前聲明異議，本院審酌該等證據作成時之情況
    ，並無違法取證或其他瑕疵，認為適於作為本案認定事實之
    依據，依上開規定，該等供述證據應具有證據能力。
二、本案以下所引用之非供述證據，並無證據證明係出於違法取
    得之情形，復經本院依法踐行調查程序，應具有證據能力。
貳、認定犯罪事實所憑之證據及認定之理由：
一、被告於本院坦承犯行，且查：
　㈠詐欺集團之機房成員於108年9月28日20時12分許，撥打電話
    予告訴人丁○○，謊稱丁○○因網路購物設定資料錯誤，需前往
    自動櫃員機重新設定云云，致丁○○陷於錯誤、信以為真，依
    指示前往新竹市○區○○○路000號之全家便利超商內，分3次匯
    款29,985元、29,123元、29,985元(總計89,093元)至詐騙集
    團所使用之葉宛其陽信銀行帳戶（帳號：000-000000000000
    ）內；詐欺集團成員再以不詳方式詐騙被害人甲○○，致甲○○
    陷於錯誤，而於同日21時37分許，匯款7,123元至葉宛其上
    開陽信銀行帳戶內之事實，有告訴人丁○○之警詢筆錄、丁○○
    轉帳明細、葉宛其陽信銀行客戶帳戶及交易資料、報案紀錄
    表、公務電話紀錄表、甲○○之中國信託交易明細為證（偵卷
    第57至111頁）。
　㈡被告於當日晚上21時17分許駕駛車號000-0000號自用小客車
    到達彰化縣彰化市成功公園，並將車輛停在公園之馬路旁等
    待；詐騙集團車手龍竣硯及羅梓源則於21時32分許搭乘白牌
    計程車到達成功公園，並坐在公園內之椅子上等待；劉澤民
    於22時4分許到達成功公園，由羅梓源將葉宛其陽信銀行提
    款卡交付予劉澤民後，劉澤民步行至成功公園旁之玉山銀行
    彰化分行（彰化縣○○市○○路0號），於同日22時8分至11分，
    在玉山銀行彰化分行ATM提領2萬、2萬、2萬、2萬、16,000
    元後，步行回到成功公園，於22時15分許在成功公園內將現
    金交予羅梓源後離去；羅梓源再將現金交予龍竣硯；而被告
    在同一時間之22時14分許下車步行進入成功公園，於22時16
    分許到達成功公園兒童遊樂區，並坐在鞦韆上等待；龍竣硯
    則於22時17分許持剛收取之現金走向遊樂區處，於22時22分
    許兩人在溜滑梯及鞦韆處會合，22時34分許被告拿取金錢後
    離開，由被告隻身一人駕駛駕駛車號000-0000號自用小客車
    返回苗栗，將龍竣硯所交付之金錢交付予指定之人，於查獲
    時金錢已去向不明之事實，除據被告自白外，另有劉澤明之
    提領影像、劉澤民提領現金後將金錢交付予羅梓源之監視器
    影像、羅梓源與龍竣硯於成功公園會面之監視器影像、被告
    駕駛車號000-0000號自小客車至成功公園等待之影像、被告
    下車後走近公園與龍竣硯會面之影像（偵卷第45至51頁、原
    審卷二第287至319頁）、車號000-0000號自小客車車行紀錄
    、原審法院109年度原訴字第4號判決（原審卷二第73頁）在
    卷為證。上開證據足證被告確實有替詐騙集團遞交詐騙所得
    款項之事實。
　㈢被告主觀上知悉其所運送之現金為詐騙集團之不法所得之事
    實，可從下列證據予以佐證：
　⒈被告為白牌計程車司機，平時駕駛車號000-0000號自小客車
    運送客人，然於108年9月28日卻向其友人李冠德借用李冠德
    女友所有、由李冠德平日所使用之車號000-0000號自用小客
    車作此單之運輸工具。此部分之事實，除據被告供述外，另
    業經李冠德、何英珠證述明確（偵卷第31頁）。被告雖於原
    審一度辯稱：其車輛沒有換輪胎不適合跑遠程，所以當天才
    借用李冠德的車輛云云，然依證人即汽車維修場之老闆劉享
    諭證稱：被告車輛有在9月22日進廠做簡單保養，只是更換
    機油跟機油芯，維修完我當天就將車開去給被告，當時檢查
    車輛應該是沒有狀況，至於108年10月2日的維修單，是被告
    車輛不知道在10月1日或2日撞到什麼東西來維修，被告車輛
    並沒有不能開遠程之情形等語（偵卷第196至198頁、第205
    至215頁、第235頁）；且被告平日所駕駛之車號000-0000號
    自小客車，於108年8至10月的三個月間，就曾北上最遠達台
    北市區、新北市土城、南下最遠曾行駛到臺南新營（原審卷
    一第97、100、102頁），車程距離遠多於從苗栗縣到彰化縣
    彰化市之距離，該車輛於本案前2天亦有開往臺中市區之紀
    錄（原審卷一第105頁）等情，有國道ETC之扣款紀錄可證，
    可知被告平日所駕駛之車號000-0000號自小客車並無不能駕
    駛到彰化市的情形，然被告接受此單後卻特意向友人借車，
    此顯然有疑。
　⒉被告居住在苗栗，卻接到彰化的車單，而被告抵達彰化市成
    功公園後，即在該處苦苦等候1小時，且本趟車單僅載送現
    金，並無載運客人，況且被告與龍竣硯會合後，兩人僅簡略
    交談，被告即拿現金離開公園，被告並未與龍竣硯確認現金
    數額，更無任何簽收清點之情形等情，除經被告自承上情外
    ，另經同案被告龍竣硯證稱：公園沒人，所以我看到一個年
    輕人，就知道是他了，我走過去只問說你是白牌車司機嗎？
    被告說是，我就自己點一下，把一疊錢放溜滑梯上，被告看
    到鈔票就自然收下，被告有問我要不要一起搭車回去，我說
    不用，被告沒有多說什麼就走了等語，並有成功公園監視器
    畫面中顯示被告與龍竣硯靠近接觸時間應不到2分鐘，與證
    人龍竣硯所述兩人沒有什麼交談等語相符。
　⒊依一般搭乘計程車之交易習慣，多數人都是在本地叫車載往
    他處，如果不是熟識的司機或有特殊理由，少有客人在彰化
    卻從苗栗叫車去彰化載客之情形；且一般人如果要交付金錢
    ，只須用銀行轉帳匯款，即可快速又無風險地將金錢交付給
    他人，絕無需委請不認識的計程車司機運送之理，況被告與
    龍竣硯並無任何清點現金或簽收之行為存在，無論對於托運
    之人或運送之人，都可能發生對方誣指金錢數量不合之可能
    性存在。因此此趟車單客觀上處處存在不合理之處，從一開
    始要求被告自苗栗跑去彰化載客、被告到達後要被告在公園
    空等、到達指定地點後，並非在路旁等待客人，而是進入公
    園找尋客人、未載送客人僅運送金錢、且無須與客人確認金
    額之一切情狀，均顯然違反日常合理範圍之交易情形，任何
    智識正常之人均可察覺此趟交易有不法情形。然被告竟於接
    單後便向朋友借車來完成此單，並完成客人此一連串不合理
    之要求，也未向交付金錢的龍竣硯多做詢問或確認，均足認
    被告已知此趟運單涉及不法。
  ㈣綜上，本案事證明確，被告犯行洵堪認定，應依法論科。
二、論罪科刑部分：
  ⒈共同實施犯罪行為之人，在合同意思範圍以內，各自分擔犯
    罪行為之一部，相互利用他人之行為，以達其犯罪之目的者
    ，即應對於全部所發生之結果，共同負責；故對於發生共同
    犯意以前其他共同正犯所為之行為，苟有就既成之條件加以
    利用而繼續共同實行犯罪之意思，則該行為即在共同意思範
    圍以內，應共同負責（最高法院98年度台上字第7972號判決
    意旨參照）。而一般詐欺集團之犯罪型態及模式，自收集被
    害人個人資料、收集人頭帳戶、修改來電號碼、以撥打電話
    等方式實行詐欺、指定被害人匯入帳戶、提領詐得款項、收
    取贓款、分贓等各階段，乃須由多人縝密分工方能完成之集
    團性犯罪，倘其中有任一環節脫落，顯將無法順遂達成詐欺
    集團詐欺取財之結果。本案被告知悉此趟運送為替詐騙集團
    運送不法所得，卻仍接受指示前去成功公園收取現金，並將
    現金遞交予指定之人，主觀上對該詐欺集團呈現細密之多人
    分工模式及彼此扮演不同角色、分擔相異工作有所認知，故
    被告與詐欺集團成員合作，由龍竣硯等人領取現金款項，被
    告自龍竣硯處取得不法利得並運送移轉之，自應與詐欺集團
    所為之全部犯罪結果，共同負責。
  ⒉按刑法第339條之4第1項之加重詐欺罪，為法定刑1年以上7年
    以下有期徒刑之罪，屬洗錢防制法第3條第1款所規定之特定
    犯罪。而洗錢防制法第2條規定：「本法所稱洗錢，指下列
    行為：一、意圖掩飾或隱匿特定犯罪所得來源，或使他人逃
    避刑事追訴，而移轉或變更特定犯罪所得。二、掩飾或隱匿
    特定犯罪所得之本質、來源、去向、所在、所有權、處分權
    或其他權益者。三、收受、持有或使用他人之特定犯罪所得
    。」本案詐欺集團向被害人施用詐術後，為掩飾及隱匿詐欺
    所得財物之去向，而令被害人等將款項轉入該集團所持有、
    使用之人頭帳戶，並由其他共犯前往提領詐欺所得款項，交
    由被告運送予指定之人，依前揭證據顯示，該等人頭帳戶內
    之資金係本案詐欺之特定犯罪所得，是被告運送詐欺所得金
    錢之行為，亦該當於洗錢防制法第14條第1項之一般洗錢罪
    。
  ⒊核被告所為，係犯刑法第339條之4第1項第2款之3人以上共同
    詐欺取財罪、洗錢防制法第14條第1項之一般洗錢罪。被告
    參與詐騙集團詐欺取財犯行與同集團其他成員間，有犯意聯
    絡及行為分擔，為共同正犯。被告與詐騙集團共犯間之3人
    以上共同詐欺取財罪、一般洗錢罪，二罪之目的單一，行為
    有部分重疊合致，屬想像競合犯，應依刑法第55條規定，從
    一重之刑法第339條之4第1項第2款之3人以上共同詐欺取財
    罪處斷。被告雖僅有一次運送行為，然詐騙集團之組織分層
    細緻，被告之運送行為為完成各次詐騙行為之最後步驟，均
    應與各次詐騙行為同負責任，已如上述，故被告與集團成員
    共同詐騙2名被害人之犯行，詐騙行為及被害人均不同，應
    予分論併罰。
三、不另為無罪諭知部分：
　　公訴意旨認被告於108年9月28日前某日加入本案詐騙集團，
    而另涉犯組織犯罪防制條例第3條第1項之參與犯罪組織罪等
    語，然被告職業本為白牌車司機，有名片為證，被告亦僅遭
    起訴本次載送之行為，而無其他參與本案詐騙集團之犯行存
    在，證人龍竣硯亦稱：不認識被告，僅遇過此次由計程車司
    機送錢等語，而除此次單趟運送詐騙金錢外，檢察官亦未提
    出任何被告有參與本案詐騙集團犯罪組織之相關證據，故難
    僅以被告單次運送即認被告有參與詐騙集團之意思，惟此部
    分如成立犯罪，與被告所涉加重詐欺犯行有裁判上一罪之關
    係，爰不另為無罪之諭知。　　
參、原審認被告罪證明確，並審酌被告明知詐騙集團利用白牌車
    司機運送不法所得，竟仍貪圖車資替詐騙集團載運，助長詐
    騙集團的猖獗，破壞人際互信基礎，危害社會經濟秩序；另
    考量被告此次行為雖有不當，然而被告職業本為白牌車司機
    ，而非刻意加入詐騙集團，亦僅有此次運送行為，且已分別
    匯款89,093元、7,123元予告訴人丁○○及被害人甲○○，有匯
    款單據為證（原審卷第259、260頁），而賠償2人之損害；
    兼衡被告否認犯行之犯罪後態度，高中畢業之智識程度、與
    父親同住，於本案發生時為全職白牌車司機，現從事水電工
    作等一切情況，分別量處如原審所示之刑，另衡酌被告此次
    犯行雖然造成兩位被害人之損害，然均經被告予以賠償，並
    考量被告僅有一次載送行為之責任非難程度，經整體評價後
    ，定其應執行刑如原審主文所示。並說明：被告自承此次犯
    行獲取車資1,600元作為報酬，然本案被告賠償予被害人之
    金額已遠多其本案犯行所得之利益，如再予以沒收不法所得
    ，對於被告實屬過苛，故此部分不再予以沒收。核其認事用
    法並無違誤，量刑亦稱妥適。被告上訴意旨，原以其所為僅
    構成幫助犯而非共同正犯，惟此部分並無理由，已說明於前
    ，是其上訴應予駁回。末查，被告前未曾受有期徒刑以上刑
    之宣告，有臺灣高等法院被告前案紀錄表在卷可稽，其因一
    時失慮，偶罹刑典，犯後於本院已坦承犯行，且已將2位被
    害人之損失全數賠償完畢，有匯款單據為證（原審卷第259
    、260頁），犯後態度尚稱良好，被告經此罪刑之宣告後，
    應知警惕而無再犯之虞，本院因認所宣告之刑，以暫不執行
    為適當，併予宣告緩刑3年，惟因被告於原審否認犯行，迄
    本院始坦承犯行，為加強被告之法治觀念，使其於緩刑期內
    能深知警惕，避免再度犯罪，爰併依刑法第74條第2項第8款
    之規定，諭知被告應於緩刑期間內參加法治教育3場次，暨
    依刑法第93條第1項第2款規定，諭知緩刑期間付保護管束，
    以啟自新並予警惕。
據上論斷，應依刑事訴訟法第368條，刑法第74條第1項第1款、
第2項第8款、第93條第1項第2款，判決如主文。
本案經檢察官陳顗安提起公訴，檢察官姚玎霖到庭執行職務。
中　　華　　民　　國　　110 　年　　8 　　月　　25　　日
　　　　　　刑事第八庭  審判長法  官  林  清  鈞
                         　   法　官  黃  小  琴
                              法  官  郭  瑞  祥
以上正本證明與原本無異。
如不服本判決應於收受送達後二十日內向本院提出上訴書狀，其
未敘述上訴之理由者，並得於提起上訴後二十日內向本院補提理
由書（均須按他造當事人之人數附繕本）「切勿逕送上級法院」
。因疫情而遲誤不變期間，得向法院聲請回復原狀。
                              
　　　　　　　　　　　　　　　書記官  賴  淵  瀛
　　　　　　　　　　　　　　　 
中　　華　　民　　國　　110 　年　　8 　　月　　25　　日
附錄本案論罪科刑法條：
中華民國刑法第339條之4
犯第339條詐欺罪而有下列情形之一者，處1年以上7年以下有期
徒刑，得併科1百萬元以下罰金：
一、冒用政府機關或公務員名義犯之。
二、三人以上共同犯之。
三、以廣播電視、電子通訊、網際網路或其他媒體等傳播工具，
    對公眾散布而犯之。
前項之未遂犯罰之。

洗錢防制法第14條
有第二條各款所列洗錢行為者，處7年以下有期徒刑，併科新臺
幣5百萬元以下罰金。
前項之未遂犯罰之。
前二項情形，不得科以超過其特定犯罪所定最重本刑之刑。